臺灣高等法院臺中分院民事判決
109年度重上更一字第59號
上  訴  人  洪彩美（即蕭峯一之承當訴訟人）

            蕭振道  
            蕭振南  
            蕭振三  
            蕭振基  
共      同
訴訟代理人  張藝騰律師
複 代理 人  游子寬律師
上  訴  人  林助信即蕭振哲之遺產管理人(具律師資格)

被 上訴 人  潘政芳  
訴訟代理人  張家豪律師
            陳世煌律師
            洪婕慈律師
上列當事人間請求拆屋還地事件，上訴人對於中華民國105年10
月5日臺灣彰化地方法院104年度重訴字第199號第一審判決提起
上訴，經最高法院第一次發回更審，被上訴人提起追加之訴，本
院於110年7月14日言詞辯論終結，判決如下：
    主  文
上訴駁回。
蕭振南應將坐落彰化縣○○鄉○○段○○○○地號土地上，如彰化縣田中
地政事務所民國一百零五年一月五日土丈字第一八號土地複丈成
果圖所示編號F部分面積二十三點五一平方公尺之建物拆除，並
將占用土地返還予被上訴人。
第二審（含追加部分）及發回前第三審訴訟費用由上訴人負擔。
    事實及理由
壹、程序方面：
一、按訴訟繫屬中為訴訟標的之法律關係，雖移轉於第三人，於
    訴訟無影響；前項情形，第三人經兩造同意，得聲請代移轉
    之當事人承當訴訟。民事訴訟法第254條第1項、第2項前段
    分別定有明文。查本件原審共同被告蕭峯一所有如彰化縣田
    中地政事務所民國（下未標明紀年者同）105年1月5日土丈
    字第18號土地複丈成果圖（下稱附圖）所示編號B「3層RC造
    建物」、編號C1「土竹造平房」、編號C2「圍牆」之事實上
    處分權已轉讓予洪彩美，有讓渡書可憑（見本院卷73頁），
    並據洪彩美聲請承當訴訟（見本院卷67、69頁），已得上訴
    人蕭振道、蕭振南、蕭振三、蕭振基、林助信即蕭振哲之遺
    產管理人（下稱蕭振哲之遺產管理人）及被上訴人同意（見
    本院卷80頁），依法並無不合。
二、按在第二審為訴之變更或追加，非經他造同意，不得為之，
    但請求之基礎事實同一者，不在此限；又原告於判決確定前
    ，得撤回訴之全部或一部，民事訴訟法第446條第1項、第25
    5條第1項第2款、第262 條第1項分別定有明文。查本件上訴
    人於原審第5項聲明：「被告蕭振哲應將坐落於彰化縣○○鄉○
    ○段○000地號土地上如附圖所示編號F部分面積23.51平方公
    尺之建物拆除，並將該土地返還予原告」。嗣因認附圖編號
    F所示建物為蕭振南所有，被上訴人遂於110年3月24日撤回
    上開聲明，並提起追加之訴，聲明：「上訴人蕭振南應將坐
    落於彰化縣○○鄉○○段○000地號土地上如附圖所示編號F部分
    面積23.51平方公尺之建物拆除，並將該土地返還予被上訴
    人」（見本院卷274頁），核屬本於附圖編號F建物無權占用
    系爭土地之同一基礎事實，被上訴人前述撤回及追加部分，
    與前開規定相符，均應予准許。
貳、實體部分：
一、被上訴人主張：坐落彰化縣○○鄉○○段000地號土地（下稱系
    爭土地）原為訴外人公業蕭○○所有，伊向該公業買受而於10
    4 年10月16日登記取得該土地所有權，惟遭上訴人洪彩美所
    有如附圖所示編號B 、C1、C2之建物；上訴人蕭振道、蕭振
    南、蕭振三、蕭振基、蕭振哲（合稱蕭振道等5人）所有如
    附圖所示編號E、G1、G2、G3、G4、H 之建物；蕭振南所有
    如附圖所示編號F之建物；蕭振道所有如附圖所示編號I之建
    物無權占有（上開建物合稱系爭地上物）。爰依民法第767
    條之規定，求為命洪彩美將編號B、C1、C2之建物拆除，蕭
    振道等5人將編號E、G1、G2、G3、G4、H之建物拆除，蕭振
    南將編號F之建物拆除，蕭振道將編號I之建物拆除，各自返
    還占用土地之判決（未繫屬本院者，不予贅述）。
二、上訴人則以：蕭振道等5人之先祖父蕭瓜於日據時期大正4年
    9月16日將戶籍地設在臺中廳○○堡○○○○43番地（下稱43番地
    ，後分割出系爭土地），並定居於此，復於大正6年9月19日
    與公業蕭○○就43番地及同段43番之1、43番之2土地訂立「贌
    耕契約書」（下稱系爭贌耕契約書），即有租地建屋之合意
    。上開贌耕契約期限於46年9月19日屆滿後，蕭振道等5人先
    父蕭樹只繼續占用系爭土地並繳納佃賦租金，與公業蕭○○間
    已成立不定期之租地建屋契約，則蕭振道等5人自蕭樹只繼
    承租地建屋契約之法律關係，於公業蕭○○出售系爭土地時，
    有優先承買權。今蕭振道等5人對公業蕭○○行使優先承買權
    ，公業蕭○○與被上訴人間之系爭土地買賣契約不得對抗蕭振
    道等5人；且公業蕭○○未依法召開派下員大會，而將系爭土
    地出售並移轉登記予被上訴人，應屬無效；又上開買賣係通
    謀虛偽意思表示，是項移轉登記亦屬無效，被上訴人自未取
    得系爭土地所有權，不得對伊等請求拆屋還地。縱被上訴人
    為系爭土地所有權人，公業蕭○○之二房、大房、三房分別於
    36年5月、9月及63年間將渠等就系爭土地之持分出售予蕭樹
    只，並將土地交付蕭樹只占有使用，伊等本於繼承租地建屋
    或買賣關係而占用系爭土地，並非無權占有。況被上訴人明
    知系爭地上物存在系爭土地，歷時已久，仍予買受，進而請
    求拆屋還地，有違誠信原則等語，資為抗辯。
三、原審判決（除確定部分外）命上訴人拆屋還地，上訴人不服
    ，提起上訴，洪彩美、蕭振道、蕭振南、蕭振三、蕭振基上
    訴聲明：㈠原判決主文第2、4、6項部分廢棄；㈡上開廢棄部
    分，被上訴人在第一審之訴駁回。蕭振哲之遺產管理人上訴
    聲明：㈠原判決主文第4項關於蕭振哲部分廢棄。㈡上開廢棄
    部分，被上訴人在第一審之訴駁回。被上訴人則答辯聲明：
    上訴駁回，並追加之訴聲明：蕭振南應將坐落系爭土地上如
    附圖所示編號F部分面積23.51平方公尺之建物拆除，並將該
    土地返還被上訴人。蕭振南答辯聲明：追加之訴駁回。
四、得心證之理由：
　㈠上訴人對系爭土地無優先承買權：
　　⒈43番地於36年10月2日總登記時更改地段名稱為石頭公段43
      號土地（下稱43號土地），地目為建，復於104年7月31日
      分割出系爭土地等情，有異動索引查詢、臺灣省彰化縣土
      地登記簿、臺灣省土地關係人繳驗憑證申報書、土地台帳
      等可憑（見原審卷一245頁、246頁、247頁背面、249-251
      頁）。又蕭振道等5人為蕭樹只之子，蕭樹只為蕭瓜之子
      ；蕭峯一為訴外人蕭○○之子，蕭○○為訴外人蕭○之子，蕭○
      為蕭瓜之子等情，有臺灣省彰化縣戶籍登記簿、日據時期
      戶籍資料、戶籍謄本為憑（見前審卷53、54、100頁，本
      院卷466-472頁），先予敘明。
　　⒉上訴人主張：蕭瓜於大正4年9月16日將戶籍地設在43番地
      ，並定居於此等語，提出日據時期戶籍資料為證（見前審
      卷100頁）。查上開戶籍資料固記載蕭瓜於大正2年4月12
      日自同段44番地分戶時，成為43番地之戶主，然其事由欄
      接續記載「臺中廳○○堡○○○○44番地大正4年9月16日轉居」
      ，且系爭贌耕契約書亦載明「出贌與○○堡○○○○44番地蕭瓜
      」（見前審卷96頁），足見大正6年9月19日簽立系爭贌耕
      契約書時，蕭瓜又已移居至44番地，而非居住在43番地，
      上訴人誤認蕭瓜簽約時仍居住在43番地，即非可採。蕭瓜
      雖曾為43番地房屋之戶主，但簽約時並未居住在43番地，
      且系爭贌耕契約書載明「業主（即公業蕭○○）將土地付佃
      人（即蕭瓜）耕作言約小作料及期限」（同上頁），由「
      佃人」、「耕作」、「小作料（佃租）」等用語，足見公
      業蕭○○係將43番地出佃予蕭瓜，由蕭瓜在其上耕作，並繳
      納佃租代金，雙方並無任何租地建屋之合意。又系爭贌耕
      契約書之土地表示欄雖記載「○○堡○○○○第43番一六拾三則
      建物敷地八厘七毛壹絲」（前審卷97頁），惟此土地表示
      欄之「建物敷地」僅係敘明43番地之地目，並非公業蕭○○
      同意蕭瓜租用43番地建築房屋，且當時為農耕社會，建地
      需求不多，雙方合意將43番地暫時作為耕作使用，亦無違
      當時社會狀況，尚無從以43番地之地目為「建物敷地」，
      即推論公業蕭○○與蕭瓜就43番地房屋一併定有有租地建屋
      契約之合意。又依上開戶籍資料，43番地上確實存有房屋
      ，惟系爭贌耕契約書既以耕作為目的，則於耕作必要範圍
      內，土地上存在供農作使用之建物，尚難認逾越系爭贌耕
      契約書之範圍，充其量僅能認為公業蕭○○容任43番地上原
      有房屋在輔助耕作目的下存在，尚難據認兩造另成立基於
      居住目的之租地建屋契約。
　　⒊日據時期之臺灣總督府，於大正11年9月公布勅令第406 號
      「關於民事之法律施行於臺灣之件」，將日本民法、民法
      施行法、不動產登記法及其附屬法律自大正12年1月1日起
      ，施行於臺灣。而為配合民法、不動產登記法之實施，並
      於同日公布勅令第407號「關於施行於臺灣法律之特例」
      （見本院卷159-169頁）。勅令第407號第6條規定：「本
      令施行前所發生之左列權利自本令施行之日起依左例適用
      各民法規定。業主權→所有權。地基權及為工作物或竹
      木所有而存續期間在二十年以上之贌耕，其他永佃權→地
      上權。為耕作或牧畜而存續期間在二十年以上之贌耕權
      、其他永佃權→永小作權。典權及起耕胎權→質權。胎權
      （耕胎權除外）→抵當權。不屬於第二款第三款之贌耕
      權、其他永佃權及佃權→賃借權」（中譯出自「日治時期
      祭祀公業即在台特殊法律研究」一文，見本院卷147頁）
      。查系爭贌耕契約書原訂期限至大正46年9月19日止（大
      正年號僅至15年，推算時間為民國46年9月19日），存續
      期間40年，已載明於系爭贌耕契約書，並有日據時期登記
      簿丙區可憑（見前審卷96、104頁），且系爭贌耕契約書
      約定以耕作為目的，業如前述，故符合勅令第407號第6條
      第3款規定，於當時應適用日本民法永小作權之規定，此
      亦為兩造所不爭執（見本院卷93-95、134頁）。嗣臺灣光
      復後，應如何轉換適用我國民法，最高法院76年度台上字
      第222號民事判決謂：「按日據時期之永小作權，與我國
      民法規定之永佃權相當」，且日本民法第270條規定：「
      永小作人，係指支付地租並於他人土地有耕作、畜牧之權
      利」（見本院卷113頁），與修正前我國民法第842條第1
      項規定：「稱永佃權者，謂支付佃租永久在他人土地上為
      耕作或牧畜之權」（於99年2月3日公布刪除）相似，所不
      同者乃在於我國永佃權為永久存續之權利，不得附有期限
      ，而系爭贌耕契約書訂有40年之期限，即不得直接轉換成
      永佃權，應依同條第2項：「永佃權之設定，定有期限者
      ，視為租賃，適用關於租賃之規定」，定性為以耕作為目
      的之一般租賃契約（非耕作地租賃契約，因43番地即43號
      土地，當時地目為建，非耕作地）。又被上訴人主張：耕
      地三七五減租條例於40年6月公布，系爭贌耕契約書應適
      用耕地三七五減租條例云云，然耕地三七五減租條例第1
      條即明定適用範圍為「耕地之租佃」，而43番地於36年10
      月2日總登記時更改地段名稱為石頭公段43號土地，地目
      為建，自無耕地三七五減租條例之適用，被上訴人就此顯
      有誤會。
　　⒋按租賃期限屆滿後，承租人仍為租賃物之使用收益，而出
      租人不即表示反對之意思者，視為以不定期限繼續契約，
      民法第451條定有明文。上訴人主張：系爭贌耕契約書期
      間屆至後，公業蕭○○未收回43號土地，未即表示反對之意
      思，原與蕭瓜間之租賃契約即轉為不定期限之租地建屋關
      係，蕭振道等5人本於繼承之法律關係，自其祖父蕭瓜、
      其父蕭樹只繼受該不定期限租地建屋關係云云（見本院卷
      367頁），然為被上訴人所否認。查系爭贌耕契約書訂立
      目的既為耕作，則期限屆至時，承租人應在43號土地上繼
      續耕作，方符民法第451條所定之「承租人仍為租賃物之
      使用收益」，惟上訴人前揭抗辯無非係以43號土地上房屋
      之占有，而認蕭瓜之繼承人繼續使用43號土地，此顯與原
      訂立契約目的不符，上訴人復未證明其有於43號土地繼續
      耕作之事實，則無論公業蕭○○有無為反對之意思，仍難認
      視為以不定期限繼續契約。又上訴人所提出本院74年度上
      更㈠字第55號判決（下稱另案判決），判決理由固記載「
      系爭土地（按為彰化縣○○鄉○○○段0000地號土地，下稱43-
      2號土地）由公業蕭○○管理人蕭○出租與上訴人之祖父或父
      蕭瓜，雖租賃期限至46年9月19日屆滿，但出租人並未收
      回，賦稅由上訴人代繳以抵付租金，已成不定期租賃關係
      ，承租人蕭瓜死亡後，由其子蕭樹只等繼承，隨即分割遺
      產，系爭土地承租權分歸蕭樹只取得等情，業據提出贌耕
      契約書、戶籍謄本、分割遺產證明書，及代繳稅賦收據為
      證」（見前審卷51頁背面），然該另案判決之當事人、訴
      訟標的均與本件訴訟不同，就本件訴訟不生爭點效或既判
      力；且蕭瓜於大正九年死亡（見前審卷100頁），另案判
      決並認定蕭瓜繼承人隨即分割遺產，則43番地與43-2番地
      之承租權已分別由蕭瓜之繼承人繼受，縱蕭樹只就43-2番
      地與公業蕭○○成立不定期租賃關係，尚不得以此推論取得
      43番地承租權之蕭瓜繼承人，亦有繼續在43番地耕作之事
      實。上訴人雖又提出彰化縣稅捐稽徵處代收移送法院滯納
      案件稅款收據2張、52-59年田賦代金通知單16張（見前審
      卷64-69頁），然上開收據1張為綜合所得稅、1張為田代
      稅，均未記載土地地號，其餘通知單之地號均非43號土地
      ，亦難據為蕭瓜繼承人有於系爭贌耕契約書期滿後，繼續
      在43號土地耕作之證明。
　　⒌蕭樹只與公業蕭○○間就43號土地並無不定期租賃關係存在
      ，業如前述，且公業蕭○○管理人蕭○○於本院前審證稱：伊
      於103年間擔任公業蕭○○管理人，系爭土地沒有租給別人
      等語（見前審卷163頁、164頁背面），益見上訴人並無與
      公業蕭○○就系爭土地另成立租賃契約，至於上訴人於106
      年3月4日所為租金給付之提存行為（見前審卷70頁），應
      屬臨訟為之，該提存行為亦不足佐證上訴人與公業蕭○○間
      就系爭土地存在租賃契約關係。　
　　⒍從而，上訴人未能證明系爭贌耕契約於46年9月19日期滿後
      ，蕭瓜之繼承人與公業蕭○○就43號土地繼續成立不定期租
      賃契約，或上訴人另與公業蕭○○成立租賃契約關係，則上
      訴人對公業蕭○○並無任何契約關係可得於公業蕭○○出售系
      爭土地時主張優先承買權。
  ㈡被上訴人與公業蕭○○就系爭土地之買賣契約為有效：
　　⒈按為執行祭祀公業事務，依章程或本條例規定應由派下員
      大會議決事項時，祭祀公業法人派下員大會出席人數因故
      未達定額者，得由代表法人之管理人取得第33條所定比例
      派下現員簽章之同意書為之；又財產之處分及設定負擔依
      前條規定取得同意書者，應取得派下現員2/3以上書面之
      同意，祭祀公業管理條例第32條、第33條第1項但書第2款
      分別定有明文。上訴人辯稱：公業蕭○○未依法召開派下員
      大會，而將系爭土地出售並移轉登記予被上訴人云云。然
      公業蕭○○管理暨組織規約第11條約定：「本公業財產之處
      分，應經派下現員2/3以上出席，出席人數3/4以上同意，
      『或』經派下現員2/3以上之書面之同意」（見原審卷一270
      頁），與祭祀公業管理條例第32條、第33條第1項但書第2
      款之規定相符，是公業蕭○○處分公業財產並非只能由派下
      員大會開會決定，經派下現員2/3以上之書面同意，亦得
      為之。查公業蕭○○於103年間派下現員71人，有彰化縣社
      頭鄉公所證明書可憑（見原審卷一97頁），而公業蕭○○派
      下現員58人出具授權書，授權公業蕭○○管理人蕭○○出售系
      爭土地，有彰化縣田中地政事務所104年12月30日中地一
      字第1040007015號函附之授權書、印鑑證明、身分證影本
      等資料可憑（見原審卷○000-000頁），已具備2/3以上派
      下現員書面同意之要件，是公業蕭○○將系爭土地出售予被
      上訴人，並非違法而無效。
　　⒉上訴人復辯稱：公業蕭○○出售系爭土地予被上訴人係通謀
      虛偽意思表示云云。然上訴人曾對被上訴人及公業蕭○○管
      理人蕭○○等人告訴偽造文書等案件，經臺灣彰化地方檢察
      署（下稱彰檢）檢察官為不起訴處分，該不起訴處分書記
      載「被告潘政芳確實於104年4月30日與蕭政豪簽訂出售其
      所有坐落在彰化縣○○市○○段000○000○000○000地號等4筆土
      地之土地買賣契約書，買賣總價金為23,542,500元，此有
      該土地買賣契約書影本在卷可參，另從被告潘政芳所有陽
      信商業銀行員林分行帳號00000000000號帳戶之交易明細
      中，可得知該帳戶於104年5月5日存入3,500,000元，於10
      4年5月14日存入2,000,000元，於104年7月20日存入8,014
      ,043元，截至104年8月31日存款餘額為22,634,432元，此
      有該帳戶交易明細在卷可憑。又員林市○○段000○000○000○
      000地號等4筆土地目前之土地所有權人亦是登記在蕭政豪
      、潘龍發、蕭政豪、蕭政豪之名下，此有彰化縣員林地政
      事務所106年10月20日員地一字第1060007804號函（附件
      為員林市○○段000○000○000○000地號等4筆土地土地登記公
      用謄本）附卷可參。另被告潘政芳係於104年8月25日與公
      業蕭○○簽訂購買之系爭土地中之○○段000地號土地之不動
      產買賣契約書，且買賣價金為1,515,289,000元，因而分
      別於104年8月31日、104年9月9日、104年9月24日從其所
      有上開陽信商業銀行員林分行帳戶中轉付1,500,000元、1
      ,500,000元、11,289,000元給公業蕭○○，此有該帳戶交易
      明細在卷可憑，是從被告潘政芳將其所有員林市○○段000○
      000○000○000地號等4筆土地出售給潘政豪不動產買賣合約
      書、土地登記公用謄本及其所有上開陽信商業銀行員林分
      行帳戶交易明細中，即可明瞭被告潘政芳向公業蕭○○簽訂
      購買之系爭土地中之○○段000地號土地之資金來源係來自
      其出售所有員林市○○段000○000○000○000地號等4筆土地交
      易所得，而非告訴人等所臆測之『即從公業蕭○○出售所有
      上開土地以外之土地給他人所得之24,530,400元中，轉出
      15,289,000元到玉山銀行台中南屯分行戶名蕭政豪、帳號
      000000000號帳戶，再轉匯給被告潘政芳設於陽信銀行員
      林分行帳號000000000000號帳戶，被告潘政芳再以公業蕭
      ○○所提供之上開資金，佯裝購買公業蕭○○所有○○段000地
      號土地』等情。換言之，被告潘政芳與公業蕭○○就系爭土
      地中之○○段000地號土地買賣為真實」（見本院卷188-189
      頁），並經本院調取彰檢106年度偵字第11377、11378、1
      1380號偵查卷宗核閱無訛。據上，被上訴人購買系爭土地
      之資金源自於其出售自有彰化縣○○市○○段000○000○000○00
      0地號等4筆土地（下稱○○段土地）所得之價金，足見被上
      訴人實際支付價金予公業蕭○○，難認有通謀虛偽意思表示
      之意。上訴人雖又聲請查詢蕭政豪於國內金融機構之名下
      帳戶於104年1月1日起至105年5月31日間之交易明細，及
      查詢公業蕭○○陽信商業銀行員林分行帳戶於104年1月至10
      5年5月31日間之交易明細，欲證明蕭政豪資金係由公業蕭
      ○○提供云云（見本院卷105、265頁），惟被上訴人出售其
      所有○○段土地予蕭政豪，且已移轉登記完畢，則被上訴人
      出售○○段土地所得價金乃係其以自有財產（土地）交換而
      來，不論蕭政豪購買○○段土地之資金來源為何，此價金仍
      為被上訴人之自有資金，均無礙於被上訴人以自有資金購
      買系爭土地之認定，核無調查之必要。
　　⒊綜上，公業蕭○○經超過2/3派下現員書面同意出售系爭土地
      ，且與被上訴人間就系爭土地買賣並無通謀虛偽意思表示
      情事，是上訴人抗辯被上訴人與公業蕭○○間就系爭土地買
      賣為無效云云，即無可採。
  ㈢上訴人無權占有系爭土地：
　　⒈被上訴人與公業蕭○○就系爭土地之買賣契約為有效，且系
      爭土地已登記於被上訴人名下，有不動產買賣契約書及土
      地登記第一類謄本可憑（見原審卷一6、291-308頁），上
      訴人復無任何契約關係可資對公業蕭○○主張優先承買權，
      被上訴人為系爭土地之所有權人，自可依民法第767條之
      規定行使權利。
　　⒉原審會同兩造至現場勘驗測量時，蕭峯一自認附圖編號B、
      C為其所有，蕭振南自認附圖編號F為其所有，蕭振道自認
      附圖編號I為其所有（見原審卷一312頁背面），堪認蕭峯
      一對附圖編號B、C建物，蕭振南對附圖編號F建物，蕭振
      道對附圖編號I建物，有事實上處分權。又蕭振道於原審
      稱：附圖編號E、G、H是伊、蕭振南、蕭振三、蕭振基、
      蕭振哲5人使用等語（同上頁），且上訴人於本院自認：
      對於附圖編號E、G、H建物目前事實上處分權人為蕭振道
      、蕭振南、蕭振三、蕭振基、蕭振哲之遺產管理人不爭執
      等語（見本院卷234頁），堪認蕭振道、蕭振南、蕭振三
      、蕭振基、蕭振哲之遺產管理人對附圖編號E、G、H有事
      實上之處分權。
　　⒊上訴人辯稱：公業蕭○○之二房、大房、三房分別於36年5月
      、9月及63年間將渠等就系爭土地之持分出售予蕭樹只，
      並將土地交付蕭樹只占有使用，伊等本於繼承及買賣關係
      而占用系爭土地，並非無權占有云云，固據提出賣渡證書
      為證（原審卷一39-49頁），然被上訴人已否認上開賣渡
      證書之真正，上訴人迄未能提出相關證據證明該賣渡證書
      確屬真正，已難採認。縱認該賣渡證書為真，基於債之相
      對性，上訴人亦無從以繼承及買賣關係，對於非契約當事
      人之被上訴人，主張占有使用系爭土地為有權占有。
　　⒋從而，上訴人有事實上處分權之系爭地上物無權占用系爭
      土地，被上訴人依民法第767條之規定，自得請求上訴人
      拆屋還地。
  ㈣上訴人辯稱：被上訴人明知系爭地上物存在系爭土地，歷時
    已久，仍予買受，進而請求拆屋還地，有違誠信原則云云。
    然系爭地上物係無權占用系爭土地，縱被上訴人購買前知悉
    系爭土地存有地上物，此僅係其個人對系爭土地價值判斷之
    問題，法無明文規定不得購買有地上物之土地，亦未規定購
    買土地後不得請求拆除原有地上物，則被上訴人購買系爭土
    地後，基於其所有權之完整行使而請求上訴人拆屋還地，並
    無不當，難認違反誠信原則。
五、綜上所述，被上訴人依民法第767條之規定，請求：㈠洪彩美
    應將附圖所示編號B部分面積84.43平方公尺之建物、編號C1
    部分面積42.5平方公尺之建物、編號C2部分面積0.33平方公
    尺之建物拆除，並將占用之土地返還予被上訴人；㈡蕭振道
    、蕭道南、蕭振三、蕭振基及蕭振哲之遺產管理人應將附圖
    所示編號E部分面積202.51平方公尺之建物、編號G1部分面
    積92.07平方公尺之建物、編號G2部分面積218.23平方公尺
    之建物、編號G3部分面積15.08平方公尺之建物、編號G4部
    分面積2.84平方公尺之建物、編號H部分面積116.43平方公
    尺之建物拆除，並將占用土地返還予被上訴人；㈢蕭振道應
    將附圖所示編號I部分面積27.64平方公尺之建物拆除，並將
    占用土地返還予被上訴人，為有理由，均應予准許。原審就
    此為上訴人敗訴之判決，核無違誤，上訴意旨指摘原判決此
    部分不當，求予廢棄改判，為無理由，應駁回其上訴。又被
    上訴人追加起訴請求蕭振南應將如附圖所示編號F部分面積2
    3.51平方公尺之建物拆除，並將占用土地返還予被上訴人，
    亦有理由，應予准許，爰判決如主文第2項所示。
據上論結，本件上訴人之上訴為無理由，被上訴人追加之訴為有
理由，依民事訴訟法第449條第1項、第78項，判決如主文。　
中　　華　　民　　國　　110 　年　　8 　　月　　11　　日
                          民事第八庭   
                              審判長法  官  杭起鶴
                                    法  官  吳國聖
                                    法  官  黃裕仁
正本係照原本作成。
如不服本判決，應於收受送達後二十日內向本院提出上訴書狀，
其未表明上訴理由者，應於提出上訴後二十日內向本院補提理由
書狀（均須按他造當事人之人數附繕本）。
上訴時應提出委任律師或具有律師資格之人之委任狀；委任有律
師資格者，另應附具律師資格證書及釋明委任人與受任人有民事
訴訟法第四百六十六條之一第一項但書或第二項所定關係之釋明
文書影本。如委任律師提起上訴，發回更審後為訴之變更（追加
、擴張）部分應一併繳納上訴裁判費。
                                    書記官  王麗珍
中　　華　　民　　國　　110 　年　　8 　　月　　11　　日